臺灣臺北地方法院刑事判決　　　　　　　　　　　　　九十一年度易字第四九六號
　　公　訴　人　臺灣臺北地方法院檢察署檢察官
　　被　　　告　甲○○
　　　　　　　　楊　昜
右列被告因違反就業服務法案件，經檢察官聲請以簡易判決處刑（九十年度偵字第一
四一三五號），本院以九十一年度簡字第一０八二號案件審理後認不宜以簡易判決處
刑而改依通常程序審理，判決如左：
    主      文
本件免訴。
    理      由
一、公訴意旨略以：被告甲○○係鴻鑫國際人才仲介有限公司（下稱鴻鑫公司）職員
    ，明知任何人不得媒介外國人非法為他人工作，竟於民國九十年一月間，因其任
    職公司所屬客戶羅榮澄（前委託合法引進印尼籍監護工ＰＵＪＩＮＵＲ  ＡＮＤ
    ＡＹＡＮＩ，在桃園縣新屋鄉石磊村水流十七號負責看護其父，羅榮澄業經公訴
    人於九十年十月三十一日以九十年度偵字第一四一三五號為不起訴處分確定），
    經濟困難且其父病情轉好，乃委請鴻鑫公司，向行政院勞工委員會申請撤銷聘僱
    許可，該會於九十年四月六日以台九十勞職外字第０六六三三九四號函准許撤銷
    聘僱許可，並規定羅榮澄應於九十年四月二十七日前向當地公立就業服務中心為
    該外國人辦理轉由其他雇主接續聘僱，或於上開期限內為其辦理離境手續並使其
    出境。詎被告甲○○在獲得前揭轉介許可前，即應羅榮澄之要求，於九十年二月
    間，將該名外勞媒介予被告楊昜以新台幣二萬元之代價接續聘僱，並安置於被告
    楊昜位於台北市○○區○○街二十三巷十五號住處，照顧其母楊許素玉。嗣於九
    十年四月十六日上午十一時許，在台北市○○○路○段四三七號長青中醫診所內
    ，為警查獲。案經台北縣警察局新店分局報請偵辦。因認被告甲○○違反修正前
    就業服務法第五十六條媒介外國人非法為他人工作之規定，應依同法第五十九條
    第一項處斷；而被告楊昜違反修正前就業服務法第五十三條第一款雇主不得聘僱
    未經許可或許可失效之外國人之規定，應依同法第五十八條第一項前段處斷云云
    。
二、按犯罪後之法律已廢止其刑罰者，應諭知免訴之判決；並得不經言詞辯論為之，
    刑事訴訟法第三百零二條第四款、第三百零七條分別定有明文。又所謂犯罪後之
    法律已廢止其刑罰者，係指舊法之刑罰已經廢止，而現行法令上復無科以刑罰之
    明文者而言，最高法院二十二年上字第六二八號判例可資參照。
三、查原就業服務法第五十六條「任何人不得媒介外國人非法為他人工作。」及第五
    十九條「違反第五十六條規定者，處六月以下有期徒刑、拘役或科或併科新台幣
    十五萬元以下罰金。」、「意圖營利而犯前項之罪者，處三年以下有期徒刑、拘
    役或科或併科新台幣六十萬元以下罰金。」、「以犯第一項之罪為常業者，處五
    年以下有期徒刑、拘役或科或併科新台幣一百五十萬元以下罰金。」之規定，暨
    第五十三條第一款「雇主不得有左列行為：一、聘僱或留用未經許可或許可失效
    之外國人。」及第五十八條第一項「違反第五十三條第一款、第二款或第三款規
    定，其聘僱或留用人數為一人者，處六月以下有期徒刑、拘役或科或併科新台幣
    九萬元以下罰金；其聘僱或留用人數為二人以上者，處三年以下有期徒刑、拘役
    或科或併科新台幣三十萬元以下罰金。」之規定，業經立法院三讀修正通過，將
    原第五十六條條文移列至第四十五條，並於同法第六十四條明定「違反第四十五
    條規定者，處新台幣十萬元以上五十萬元以下罰鍰。五年內再違反者，處一年以
    下有期徒刑、拘役或科或併科新台幣六十萬元以下罰金。」、「意圖營利而違反
    第四十五條規定者，處三年以下有期徒刑、拘役或科或併科新台幣一百二十萬元
    以下罰金。」、「以違反第四十五條規定為常業者，處五年以下有期徒刑，得併
    科新台幣一百五十萬元以下罰金。」，又將原第五十三條第一款條文修正移列為
    第五十七條第一款，規定為「雇主聘僱外國人不得有下列情事：一、聘僱未經許
    可、許可失效或他人所申請聘僱之外國人。」，於同法第四十四條增訂「任何人
    不得非法容留外國人從事工作。」之規定，再於同法第六十三條第一項明定「違
    反第四十四條或第五十七條第一款、第二款規定者，處新台幣十五萬元以上七十
    五萬元以下罰鍰。五年內再違反者，處三年以下有期徒刑、拘役或科或併科新台
    幣一百二十萬元以下罰金。」，該等條文並經總統於九十一年一月二十一日以華
    總一義字第０九一０００一０一三０號令公布，同法第八十三條並明定施行日期
    （除第四十八條第一項至第三項規定由行政院以命令定之外，自公布日施行），
    依中央法規標準法第十三條規定，前開條文於公布日起算之第三日即九十一年一
    月二十三日起生效，是修正後之就業服務法顯已將第一次違反就業服務法第四十
    五條（即修正前第五十六條）之媒介外國人非法為他人工作之行為及第一次違反
    就業服務法第五十七條第一款（即修正前第五十三條第一款）雇主聘僱未經許可
    或許可失效之外國人之行為，由原刑事處罰之規定改科以行政罰鍰而廢止該刑事
    罰則。本件公訴人起訴被告甲○○違反修正前就業服務法第五十六條任何人不得
    媒介外國人非法為他人工作之規定，及被告楊昜違反修正前就業服務法第五十三
    條第一款雇主不得聘僱未經許可或許可失效之外國人之犯行，因被告甲○○、楊
    昜均未曾有違反就業服務法案件之前科紀錄，有台灣高等法院檢察署刑案紀錄簡
    覆表及台灣高等法院被告全國前案紀錄表各一份在卷足憑，被告甲○○、楊昜顯
    係違反前揭就業服務法規定之初犯無訛，揆諸首揭說明，其犯罪後之法律既已廢
    止其行為初犯之刑罰，爰不經言詞辯論，逕為被告二人免訴判決之諭知。
據上論斷，應依刑事訴訟法第四百五十二條、第三百零二條第四款、第三百零七條，
判決如主文。
中      華      民      國      九十一    年      四      月    十五    日
                                      臺灣臺北地方法院刑事第四庭
                                          法  官  黃  紹  紘
右正本證明與原本無異。
如不服本判決，應於判決送達後十日內，向本院提出上訴狀。
                                          書記官  劉  新  怡
中      華      民      國      九十一    年      四      月    十五    日
